【裁判字號】    97,易,966
【裁判日期】    971128
【裁判案由】    偽造文書
【裁判全文】
臺灣桃園地方法院刑事判決               97年度易字第966號
公  訴  人  臺灣桃園地方法院檢察署檢察官
被      告  SUYANTI
上列被告因偽造文書案件，經檢察官提起公訴（97年度偵字第20
013號），本院改以簡式審判程序判決如下：
    主  文
SUYANTI 共同偽造公印文，處有期徒刑肆月，如易科罰金，以新
臺幣壹仟元折算壹日，並應於刑之執行完畢或赦免後，驅逐出境
。扣案如附表一所示偽造之中華民國外僑居留證壹張，沒收。
    事  實
一、SUYANTI 原係王水池於民國95年間申請來台之印尼籍監護工
    ，於同年4 月30日合法入境臺灣，並至臺北縣林口鄉○○路
    ○ 段160 巷38號王水池住處工作，而於96年7 月16日自上址
    逃逸。其明知未經許可無法在本國其他地方就業，為居留臺
    灣以便繼續工作，竟與某姓名年籍不詳自稱「王先生」之我
    國籍成年男子，共同基於偽造公印文及偽造特種文書之犯意
    聯絡，於97年8 月31日在桃園縣中壢市○○○街某印尼餐廳
    內，以新臺幣（下同）8,000 元之代價，由SUYANTI 提供自
    己照片，交由該男子在不詳處所、以不詳方法，偽造「內政
    部印」公印文1 枚，並貼上SUYANTI 之照片於偽造之記載「
    NA NA 」名義、年籍資料、居留證統一證號為HD00000000號
    ，及其上蓋有偽造之「內政部印」公印文1 枚之中華民國外
    僑居留證（下稱居留證）1 張，足生損害於「NA NA 」及內
    政部對於核發上開證件管理之正確性。該名男子並於同年9
    月3 日，在上開印尼餐廳內，將偽造完成之居留證交付予
    SUYANTI ，嗣於同年9 月5 日晚間10時30分許，SUYANTI 行
    經桃園縣中壢市○○路與長春路口為警攔檢盤查，為免遭查
    緝，即交付上開偽造之居留證供警查驗，以為行使，經警發
    覺有異始查悉上情。
二、案經桃園縣政府警察局報請臺灣桃園地方法院檢察署檢察官
    偵查起訴。
    理  由
一、本件被告所犯係死刑、無期徒刑或最輕本刑為3 年以上有期
    徒刑以外之罪，其於準備程序中就被訴事實為有罪之陳述，
    經本院告知簡式審判程序之旨，並聽取檢察官、被告之意見
    後，爰依刑事訴訟法第273 條之1 第1 項規定合議裁定由受
    命法官獨任進行簡式審判程序。
二、上揭犯罪事實，業據被告SUYANTI 自白不諱，並有如附表所
    示偽造之居留證、外勞居留資料查詢表、內政部入出國及移
    民署國境事務大隊97年9 月25日移署境桃鑑鴻字第09700001
    73號書函暨所附97年9 月24日97他060 號鑑驗書在卷可稽，
    本件事證明確，被告如事實欄所載之犯行堪以認定，應予依
    法論科。
三、按中華民國外僑居留證，具特許外國人在我國居留之性質，
    為特許證之一種，而附屬於該居留證上有內政部之印文，該
    印文為刑法第218 條所稱之公印文。是核被告交付8000元及
    其照片，向上開自稱「王先生」之成年男子購得如附表所示
    偽造之居留證，其後持以向員警出示而行使之所為，係犯刑
    法第216 條、第212 條之行使偽造特種文書罪、同法第218
    條第1 項之偽造公印文罪（於偽造之居留證特種文書同次偽
    造附屬於其上之「內政部印」公印文部分）。被告與上開自
    稱「王先生」之我國籍成年男子，就偽造中華民國外僑居留
    證及偽造公印文之犯行間，有犯意之聯絡及行為之分擔，為
    共同正犯。被告偽造上開居留證之低度行為，為其後行使之
    高度行為所吸收，不另論罪。又偽造公印，刑法第218 條既
    有獨立處罰之規定，且較刑法第212 條之處罰為重，則於偽
    造刑法第212 條之文書同時偽造公印者，即難僅論以該條之
    罪而置刑法第218 條處刑較重之罪於不問（釋字第82號解釋
    參照），查本件偽造公印文係偽造中華民國外僑居留證之部
    分行為，本係屬同一行為，被告同一行為觸犯數個不同之罪
    名，屬想像競合關係，是本件被告所犯上開行使特種文書罪
    、偽造公印文罪，係一行為而觸犯數罪名，為想像競合犯，
    應依刑法第55條規定從一重之偽造公印文罪處斷。公訴意旨
    雖漏未引用刑法第218 條，惟於犯罪事實之記載已敘及被告
    偽造公印文之犯行，並據檢察官於準備程序中補充更正增列
    上開法條，而此部分與前揭起訴之偽造特種文書犯行有想像
    競合之裁判上一罪關係，已如前述，為起訴效力所及，且踐
    行刑事訴訟法第95條告知義務，及予之辯論之機會，不致對
    當事人造成突襲，本院自應予以審究。爰審酌被告犯罪之動
    機、手段、持前開偽造證件係為求在臺工作維生，惡性尚非
    重大，且犯後坦承犯行，態度尚稱良好等一切情狀，量處如
    主文所示之刑，並均諭知易科罰金之折算標準，以示懲儆。
    另被告為印尼籍人，且受有期徒刑以上刑之宣告，併依刑法
    第95條規定，諭知被告並應於刑之執行完畢或赦免後，予以
    驅逐出境。
四、扣案如附表所示偽造之中華民國外僑居留證1 張（含偽造之
    內政部公印文1 枚、SUYANTI 本人相片1 張），為被告所有
    供本件犯罪所用之物，爰依刑法第38條第1 項第2 款規定沒
    收，至居留證上偽造之公印文1 枚及被告之相片1 張即毋庸
    重複諭知沒收，併此敘明。
據上論斷，應依刑事訴訟法第299 條第1 項前段，刑法第28條、
第216 條、第212 條、第218 條第1 項、第55條、第41條第1 項
前段、第95條、第38條第1 項第2 款，刑法施行法第1 條之1第1
項、第2 項前段，判決如主文。
本案經檢察官王惟琪到庭執行職務
中    華    民    國    97    年    11    月    28    日
                  刑事第六庭    法  官  呂美玲
附表
┌──┬──────────┬────────────┐
│編號│  名           稱   │  備               註   │
├──┼──────────┼────────────┤
│ 1  │偽造之統一證號HD5362│含偽造之「內政部印」公印│
│    │4587號中華民國外僑居│文乙枚、SUYANTI 相片乙張│
│    │留證乙張            │                        │
└──┴──────────┴────────────┘
以上正本證明與原本無異。
如不服本判決應於收受判決後10日內向本院提出上訴書狀，並應
敘述具體理由。其未敘述上訴理由者，應於上訴期間屆滿後20日
內向本院補提理由書 (均須按他造當事人之人數附繕本)「 切勿
逕送上級法院」。
                                 書記官  李玉華
中    華    民    國    97    年    12    月    1     日
附錄本案論罪科刑法條：
中華民國刑法第216條
（行使偽造變造或登載不實之文書罪）
行使第 210 條至第 215 條之文書者，依偽造、變造文書或登載
不實事項或使登載不實事項之規定處斷。
中華民國刑法第212條
（偽造變造特種文書罪）
偽造、變造護照、旅券、免許證、特許證及關於品行、能力服務
或其他相類之證書、介紹書，足以生損害於公眾或他人者，處1
年以下有期徒刑、拘役或3 百元以下罰金。
中華民國刑法第218條
（偽造盜用公印或公印文罪）
偽造公印或公印文者，處 5 年以下有期徒刑。
盜用公印或公印文足以生損害於公眾或他人者，亦同。


司法院資訊處製作；財團法人民間司法改革基金會備份。
